【裁判字號】    98,訴,1729
【裁判日期】    981113
【裁判案由】    損害賠償
【裁判全文】
臺灣高雄地方法院民事判決              98年度訴字第1729號
原      告  行政院國軍退除役官兵輔導委員會台北榮民技術勞
            務中心
法定代理人  甲○○
訴訟代理人  鄧國璽律師
被      告  環鼎實業有限公司
                        號
特別代理人  楊雪貞律師
上列當事人間請求損害賠償事件，本院於民國98年10月30日言詞
辯論終結，判決如下：
    主    文
被告應給付原告新台幣伍佰捌拾貳萬捌仟壹佰伍拾捌元，及自民
國九十八年九月二十九日起至清償日止，按年息百分之五計算之
利息。
訴訟費用新台幣伍萬捌仟柒佰壹拾柒元由被告負擔。
本判決於原告以新台幣壹佰玖拾萬元為被告預供擔保後，得予假
執行。如被告以新台幣伍佰捌拾貳萬捌仟壹佰伍拾捌元為原告預
供擔保後，得免為假執行。
    事實及理由
壹、程序部分：
  (一)按第168 條至第172 條及前條所定之承受訴訟人，於得為承
    受時，應即為承受之聲明。他造當事人，亦得聲明承受訴訟
    。民事訴訟法第175 條定有明文。本件原告之法定代理人由
    楊郁湜變更為甲○○，是甲○○具狀聲明由承受訴訟，核無
    不合，應予准許。
  (二)次按，訴狀送達後，原告不得將原訴變更或追加他訴，但被
    告同意者，不在此限，民事訴訟法第255 條第1 項第1 款定
    有明文。本件原告起訴時原依民法第184 條侵權行為法律關
    係，請求被告給付新台幣（下同）5,828,158 元，嗣於本院
    審理中改以買賣關係之債務不履行損害賠償請求權，請求被
    告給付5,828,158 元（見本院卷第61頁），且被告表示同意
    原告此部分訴之變更（本院卷第61頁），揆諸首揭規定，於
    法有據，先予敘明。
貳、實體部分：
一、原告主張：伊於民國97年4 月23日，將承攬之「知義營區整
    修工程（高雄）97-2-B-1鋼構工程」（下稱系爭工程），委
    由被告僱工協辦，並向被告購買系爭工程所需之H 型、C 型
    鋼料（下稱系爭買賣契約），被告則再向其他廠商洽購。嗣
    被告變造訴外人旗山鋼鐵有限公司（下稱旗山鋼鐵公司）材
    料檢驗明細表，表示已向旗山鋼鐵公司訂購鋼料，並向伊請
    領40% 之鋼料貨款，共計新台幣（下同）5,828,158 元（下
    稱系爭貨款），伊遂於97年4 月30日，開立票號BD0000000
    號之同額支票支付系爭貨款。詎被告於請領系爭貨款後，迄
    未交付上述鋼材，已陷於給付遲延，屢經催促，被告均置之
    不理，經伊向旗山鋼鐵公司查詢被告購買鋼料情形，始知悉
    被告未向該公司訂購鋼料，致伊因被告給付遲延而受有5,82
    8,158 元之損害。又被告實際上已倒閉，實難期待被告依約
    給付，茲以98年9 月23日民事聲明狀之送達，解除系爭買賣
    契約，被告自應依民法第259 條第1 款規定返還受領之5,82
    8,158 元等情。爰本於債務不履行及民法第259 條第1 款規
    定之法律關係，提起本件訴訟請求本院擇一判決，並聲明：
    (一)被告應給付原告5,828,158 元，及自繕本送達之翌日起至
    清償日止，按年息百分之5 計算利息。(二)願供擔保，請准宣
    告假執行。
二、被告則辯稱：對於兩造確有簽訂系爭買賣契約，且原告業已
    支付系爭貨款等情，沒有意見等語。並聲明：(一)駁回原告之
    訴。(二)如受不利判決，願供擔保請准宣告免假執行。
三、兩造不爭執事項（見本院卷第61頁、第97頁）：
  (一)兩造間確簽訂系爭買賣契約，有僱工協辦總表（見本院卷第
    7 頁）為證。
  (二)原告業已支付系爭貨款，有現金支出傳票、臺灣土地銀行東
    臺北分行函及所附存摺類存款憑條（見本院卷第15頁、第92
    頁）可憑。
  (三)原告因被告遲延給付所受損害之金額以5,828,158 元計算。
四、本院認本件之爭點為：原告請求被告給付5,828,158 元，是
    否有理由？
  (一)按債務人遲延者，債權人得請求其賠償因遲延而生之損害，
    民法第231 條第1 項定有明文。
  (二)查，兩造間訂有系爭買賣契約，且原告業已支付系爭貨款之
    事實，為兩造所不爭執，堪予認定。又原告主張被告於領得
    系爭貨款後，迄未交付鋼材，已陷於給付遲延之事實，參諸
    原告提出之系爭工程進度落後第一次及第二次協調會議紀錄
    （見本院卷第74頁、第75頁）分別記載：「…未見環鼎公司
    於領款後積極續辦購料進場…」、「環鼎公司前65% 鋼材請
    領40% 預付款582 萬後尚未進場」等語，暨被告自承：無法
    證明有交付鋼材（見本院卷第97頁）等詞以觀，堪認原告之
    主張為可採。則原告依前揭規定，請求被告賠償因遲延所受
    之損害，即屬有據。再參諸，原告因被告遲延給付所受損害
    以5,828,158 元計算乙節，為兩造不爭執以觀，則原告依給
    付遲延之債務不履行法律關係，請求被告賠償5,828,158 元
    之損害，自屬有據。末者，原告另主張依民法第259 條第1
    款規定之法律關係，請求被告給付前開款項，因此部分請求
    權與前揭給付遲延之法律關係間具有同一給付目的關係，且
    原告請求擇一判決，本院既已認原告主張被告給付遲延可採
    ，而如前所述，即無庸再就民法第259 條第1 款規定之法律
    關係為審認之必要，附此敘明。
五、從而，原告依給付遲延之債務不履行法律關係，請求被告給
    付5,828,158 元，及自起訴狀繕本送達翌日即98年9 月29日
    起至清償日止按年息5%計算之利息為有理由，應予准許。
六、本件係原告全部勝訴，其繳納之第一審訴訟費用即裁判費58
    ,717元，應由被告負擔。另兩造均陳明願供擔保，請求宣告
    假執行或免為假執行，經核均與規定相符，爰分別酌定如主
    文第3 項所示之相當擔保金額宣告之。
七、本件事證已臻明確，兩造其餘攻擊防禦方法或舉證，經審酌
    後，認與判決結果不生影響，爰不逐一論列，併此敘明。
八、據上論結，本件原告之訴有理由，依民事訴訟法第78條、第
    87條第1 項、第390 條第2 項、第392 條第2 項，判決如主
    文。
中    華    民    國    98    年    11    月    13    日
                  民事第五庭  法  官  李育信
以上正本係照原本作成。
如不服本判決，應於送達後20日內，向本院提出上訴狀並表明上
訴理由，如於本判決送達前提起上訴者，應於判決送達後10日內
補提上訴理由書（須附繕本）。
中    華    民    國    98    年    11    月    13    日
                              書記官  林玉珊


司法院資訊處製作；財團法人民間司法改革基金會備份。
